臺灣臺中地方法院刑事判決　　　　　 96年度中簡上字第565號
上　訴　人
即　被　告　甲○○
上列上訴人因違反電子遊戲場業管理條例案件，不服本院臺中簡
易庭96年度中簡字第953 號中華民國96年3 月29日第一審簡易判
決（聲請案號：臺灣臺中地方法院檢察署96年度速偵字第1444號
），提起上訴，本院判決如下：
    主    文
原判決撤銷。
甲○○共同違反未依電子遊戲場業管理條例規定辦理營利事業登
記，不得經營電子遊戲場業之規定，處拘役伍拾日，減為拘役貳
拾伍日，如易科罰金，以新臺幣壹仟元折算壹日。扣案之「大舞
台小瑪莉」電子遊戲機壹台（含IC板壹片）及賭資新台幣壹仟
佰伍拾元，均沒收。
    事    實
甲○○係「美鳳檳榔攤」（位於臺中市○○區○○路167 號）之
負責人，其並未辦理電子遊戲場業之營利事業登記，竟與綽號「
阿風」之成年男子共同基於犯意聯絡，自民國96年2 月1 日起，
在上開公眾得出入之場所擺設「阿風」所提供之賭博性電子遊戲
機「大舞台小瑪莉」1 台，與不特定之賭客賭博財物，其賭博方
式係由不特定之賭客以新臺幣（下同）10元硬幣投入電子遊戲機
之投幣孔押注，每次可押注2 分，10元可押注5 次，賭客如果押
中，可由該機具之退幣口取得1 至100 倍不等之彩金，若未押中
，則下注之賭資全歸甲○○及「阿風」所有（雙方約定五五分帳
），以此方式經營電子遊戲場業。嗣於96年3 月11日23時許，在
上址為警查獲，並扣得上述賭博性電子遊戲機1 台（含IC板1 片
）、賭資1,350 元。
    理    由
一、上開犯罪事實業據上訴人即被告甲○○（以下稱被告）坦承
    不諱，並有臺中市警察局第一分局西區派出所扣押筆錄、扣
    押物品目錄表、照片7 張在卷可稽，及「大舞台小瑪莉」賭
    博性電子遊戲機1 台及賭資1, 350元扣案可資佐證，足認被
    告之自白與事實相符，本案事證明確，被告之犯行堪以認定
    。
二、核被告所為，係違反電子遊戲場業管理條例第15條之規定，
    應依同條例第22條論處，及犯刑法第266 條第1 項前段之在
    公眾得出入之場所賭博財物罪。按刑事法若干犯罪行為態樣
    ，本質上原具有反覆、延續實行之特徵，立法時既予特別歸
    類，定為犯罪構成要件之行為要素，則行為人基於概括之犯
    意，在密切接近之一定時、地持續實行之複次行為，倘依社
    會通念，於客觀上認為符合一個反覆、延續性之行為觀念者
    ，於刑法評價上，即應僅成立一罪。學理上所稱「集合犯」
    之職業性、營業性或收集性等具有重複特質之犯罪均屬之，
    例如經營、從事業務、收集、販賣、製造、散布等行為概念
    者是（最高法院95年度台上字第4686號刑事判決意旨參照）
    。準此，被告違反刑法第266 條第1 項前段及電子遊戲場業
    管理條例第15條之規定，而經營電子遊戲場業及賭博之行為
    ，既含有多次性與反覆性，則其在同一時期內多次、反覆經
    營上述事業，應屬集合犯，而論以一罪。被告與真實姓名年
    籍不詳綽號「阿風」之成年男子就上開犯罪間，有犯意聯絡
    及行為分擔，為共同正犯。被告以一行為觸犯上開二罪名，
    為想像競合犯，應依刑法第55條之規定，從一重之違反電子
    遊戲場業管理條例罪處斷。至檢察官雖認被告上開行為，另
    涉犯刑法第268 條之意圖營利聚眾賭博罪嫌云云，惟按被告
    利用賭博性電子遊戲機不確定之輸贏機率，與不特定之賭客
    賭博財物，以該賭博性電子遊戲機出現之偶然事實決定勝負
    ，性質上係利用賭博性電子遊戲機，與不特定之賭客對賭，
    尚難認係基於營利之意圖，應認無從成立刑法第268 條之意
    圖營利聚眾賭博罪（司法院廳刑一字第1388號函意旨參照
    ）；況所謂聚眾賭博，係指同時聚集不特定之多數人而為賭
    博，然本案被告僅係擺設電動賭博機具一台與賭客對賭，並
    無同時聚集不特定之多數人一起賭博之情形產生，故該部分
    罪嫌亦有不足，因檢察官認該部分與上開論罪科刑部分，有
    想像競合犯之裁判上一罪關係，乃不另為無罪之諭知，併予
    敘明。
三、原審認為被告之犯行尚涉有刑法第268 條之意圖營利供給賭
    博場所罪，且與其所犯刑法第266 條第1 項前段賭博罪及違
    反電子遊戲場業管理條例第15條規定之犯行，為想像競合犯
    ，而論以刑法第268 條意圖營利供給賭博場所罪，惟被告係
    利用賭博性電子遊戲機，與不特定之賭客對賭，尚難認係基
    於營利之意圖，已如前述，是原審依刑法第268 條意圖營利
    供給賭博場所罪予以論科，且漏未將被告與綽號「阿風」之
    成年男子論以共同正犯，均有未洽。又被告行為後，中華民
    國96年罪犯減刑條例業於96年7 月16日施行，該條例第2 條
    第1 項規定：「犯罪在中華民國96年4 月24日以前者，除本
    條例另有規定外，依下列規定減刑：... 三、有期徒刑、拘
    役或罰金，減其刑期或金額二分之一。」，查被告犯罪之時
    間係95年2 月1 日至96年3 月11日，且並無該條例第3條規
    定不得減刑之情形，自應依該條例第2條第1 項第3 款之規
    定減其刑期二分之一，原審未及就減刑部分予以審酌，亦有
    未洽。被告上訴意旨僅稱：被告是單親媽媽，尚需扶養有兩
    名小孩，原審量刑太重，爰提起上訴請求從輕量刑云云，其
    上訴雖無理由，然原判決既有上開不當之處，亦屬無可維持
    ，應予撤銷改判。爰審酌被告犯罪之動機、目的、手段，犯
    罪所生之危害、犯罪後之態度等一切情狀，量處如主文所示
    之刑，並依上開減刑條例之規定減其刑期，及諭知易科罰金
    之折算標準。扣案之「大舞台小瑪莉」電子遊戲機1 台（含
    IC板1 片）係共犯「阿風」所有供犯罪所用之物，已據被告
    供承在卷，爰依刑法第38條第1 項第2 款之規定宣告沒收。
    扣案之1,350 元係機具內之賭資，應依刑法第266 條第2項
    之規定宣告沒收。
四、據上論斷，應依刑事訴訟法第455 條之1 第3 項、第369 條
    第1 項前段、第364 條、第299 條第1 項前段，中華民國96
    年罪犯減刑條例第2 條第1 項第3 款、第7 條、第9 條，電
    子遊戲場業管理條例第22條，刑法第11條前段、第28條、第
    266 條第1 項前段、第2 項、第55條、第41條第1 項前段、
    第38條第1 項第2 款，判決如主文。
中　　華　　民　　國　　96　　年　　8 　　月　　8 　　日
                  刑事第八庭    審判長法  官  林慧英
                                      法  官  賴恭利
                                      法  官  陳慧珊
上正本證明與原本無異。
本件不得上訴。
                                      書記官  吳慕先
中　　華　　民　　國　　96　　年　　8 　　月　　8 　　日
【附錄本案論罪科刑法條】
刑法第266條第1項：
在公共場所或公眾得出入之場所賭博財物者，處 1 千元以下罰金
。但以供人暫時娛樂之物為賭者，不在此限。
電子遊戲場業管理條例第15條：
未依本條例規定辦理營利事業登記者，不得經營電子遊戲場業。
電子遊戲場業管理條例第22條：
違反第 15 條規定者，處行為人 1 年以下有期徒刑、拘役或科或
併科新台幣50萬元以上250 萬元以下罰金。
